臺灣臺北地方法院民事裁定　　　　　　99年度重訴字第1005號
原　　　告　太平洋光電股份有限公司
法定代理人　孫道存
訴訟代理人　洪珮琪律師
　　　　　　王乙凡律師
　　　　　　顧立雄律師
　　　　　　許慧如律師
　　　　　　吳典倫律師
被　　　告　繆秀義
訴訟代理人　陳麗增律師
被　　　告　新力美科技股份有限公司
法定代理人　鍾信勇
訴訟代理人　黃福雄律師
　　　　　　李傑儀律師
　　　　　　陳引超律師
上列當事人間侵權行為損害賠償事件，本院裁定如下：
    主  文
原告之訴及假執行之聲請均駁回。
訴訟費用由原告負擔。
    理  由
一、按「因犯罪而受損害之人，於刑事訴訟程序得附帶提起民事
    訴訟，對於被告及依民法負賠償責任之人，請求回復其損害
    ，刑事訴訟法第四百八十七條第一項定有明文。次按刑事訴
    訟法第四百八十七條第一項所定附帶民事訴訟之對象，除刑
    事被告外，固兼及於依民法負賠償責任之人。惟該條項所稱
    之「依民法負賠償責任之人」，係指該刑事案件中依民法規
    定應負賠償責任之人而言。故附帶民事訴訟之原告所主張之
    共同加害人，必以在刑事訴訟程序中經認定係共同侵權行為
    之人，始得謂為依民法負賠償責任之人，否則對之提起是項
    附帶民事訴訟，即難謂為合法，最高法院九十六年度台上字
    第九七八號判決意旨、九十九年度台抗字第四八０號裁定意
    旨參照。又刑事庭移送民事庭之附帶民事訴訟，僅移送後之
    訴訟程序應適用民事訴訟法，至移送前之訴訟行為是否合法
    ，仍應依刑事訴訟法決定之。移送民事庭之附帶民事訴訟於
    起訴時，與刑事訴訟法規定之起訴要件不合者，即屬民事訴
    訟法第二百四十九條第一項第六款所謂之起訴不備其他要件
    ，應以裁定駁回之。
二、經查：
  (一)本件原告於本院九十三年度矚重訴字第二號刑事案件附帶提
    起本件民事訴訟，請求：1.繆竹怡給付原告新臺幣（下同）
    十五億五千四百八十五萬七千九百十七元及自起訴狀繕本送
    達翌日起至清償日止按年息百分之五計算之利息。2.聲明第
    一項其中五億四千三百十六萬二千六百十八元，被告繆竹怡
    、繆琪、琮詠實業股份有限公司（下稱琮詠公司）應連帶給
    付原告，並自起訴狀繕本送達翌日起至清償日止，按年息百
    分之五計算之利息。3.聲明第一項其中五億七千四百二十八
    萬五千七百四十四元，被告繆竹怡、繆琪、繆秀義、柏鉅股
    份有限公司（下稱柏鉅公司）、新力美科技股份有限公司（
    下稱新力美公司）應連帶給付原告，並自起訴狀繕本送達之
    翌日起至清償日止，按年息百分之五計算之利息。經本院刑
    事庭於九十九年七月三十日依刑事訴訟法第五百零四條第一
    項規定，以裁定移送民事庭。
  (二)原告前開聲明第三項請求被告新力美公司、繆秀義連帶給付
    之理由，係以：被告繆竹怡故意透過被告柏鉅公司轉出售原
    告所有房地，致原告受有損害。原告公司於繆竹怡之主導下
    ，於八十七年十二月與其實質掌控之柏鉅公司（柏鉅公司董
    事與琮詠公司相同）簽訂不動產買賣契約書，其中二筆土地
    及建物，買賣總價合計十三億元，雙方訂有付款時程，詎被
    告柏鉅公司僅支付簽約款且遲延給付價款之情形下，原告公
    司仍將上開房地過戶給柏鉅公司，而原告公司在被告主導下
    ，未對柏鉅公司主張違約或請求遲延利息。柏鉅公司取得房
    地所有權後，隨即於八十八年五月三十一日以出賣人名義，
    出售其中一至五樓給智邦科技股份有限公司（下稱智邦公司
    ），嗣智邦公司解約後，柏鉅公司再將前開房地一至七樓出
    售給臺灣大哥大股份有限公司（下稱臺灣大哥大公司），售
    價十三億四千萬元。上開交易形式上似乎被告柏鉅公司僅遲
    付價款，惟柏鉅公司實收資本額僅一億九千萬元，自有資金
    明顯不足，而係以取自智邦公司及臺灣大哥大公司之款項轉
    而支付原告，依一般交易常情，原告本可直接出售給智邦公
    司，卻因被告故意圖利其所掌控之柏鉅公司及新力美公司（
    董事為繆琪及繆秀義），而透過該公司進行交易，致柏鉅公
    司及新力美公司平白獲有三層樓房（即八至十樓）之利益，
    售價相當於五億七千四百二十八萬五千七百十四元，致原告
    受有損害。繆琪及繆秀義等，與被告繆竹怡，共同透過被告
    柏鉅公司轉售原告所有之房地，依民法第一百八十五條第一
    項規定，應與繆竹怡連帶賠償原告。又被告繆秀義為新力美
    公司之董事，為公司負責人，依民法第二十八條及公司法第
    二十三條第二項規定，被告新力美公司應分別與繆琪、繆秀
    義對於原告負連帶賠償責任等語（起訴狀第七至十頁）。原
    告於本院一百年三月二十五日準備程序期日並陳稱：起訴書
    認定新力美公司是由繆竹怡實質掌控，判決書認定是由繆竹
    怡、繆琪實質掌控。又起訴書記載新力美公司董事為繆琪及
    繆秀義、被告新力美公司所涉及的部分只有大樓買賣、起訴
    關於被告繆秀義的部分是專指被告繆秀義與新力美公司之關
    係，而僅關於大樓買賣的部分等語（本院同日準備程序筆錄
    第二、三頁）。
  (三)觀之上開檢察官起訴書固記載：繆竹怡實質掌控琮詠公司（
    九十二年七月三十日前董事長為繆琪）、柏鉅公司（董事為
    唐渭清，與琮詠公司董事相同）、新力美公司（董事繆琪、
    繆秀義）、嘉博公司（繆琪為董事長）、格瑞公司（主要股
    東為琮詠公司）、金庫公司（主要股東為繆竹怡、繆秀義、
    繆琪）…等語（起訴書犯罪事實欄第點）；本院系爭刑事
    判決記載繆竹怡、繆琪實質掌控柏鉅公司（董事長唐渭清，
    與琮詠公司同一設立地點）、新力美公司（股東有Goldfull
    公司）等情（見系爭刑事判決第二頁）。且起訴書關於出售
    光電大樓交易部分，亦記載繆竹怡並未向柏鉅公司主張違約
    或請求遲延利息，柏鉅公司僅支付簽約款，翌日即獲得光電
    大樓移轉土地所有權，繆竹怡此舉明顯圖利柏鉅公司…。而
    柏鉅公司透過前揭輾轉交易，最後將十層樓房僅出售其中七
    層予臺灣大哥大公司，至於短少交付三層樓房，其則於與臺
    灣大哥大公司辦理產權過戶日之八十九年七月三日，將其中
    三層（即八至十層）售價相當於五億七千四百二十八萬五千
    四百十四元之樓房登記在其（繆竹怡）所實質掌控之新力美
    、柏鉅公司名下，繆竹怡以此種方式圖利柏鉅公司、新力美
    公司，光電公司（原告）則此輾轉交易，平白損失前揭三層
    樓房之售價利益，至生損害於光電公司等語（起訴書第、
    五、(二)、(四)點）。系爭刑事判決事實欄復記載繆竹怡圖利柏
    鉅公司，致生損害於原告等情（系爭刑事判決第三五頁）。
    原告對於被告繆秀義、新力美公司提起本件刑事附帶民事訴
    訟，固非全然無據。
  (四)惟查，系爭刑事判決關於繆竹怡關於出售光電大樓部分之被
    訴事實，係認定：繆竹怡為原告處理內湖光電大樓出售給柏
    鉅公司事務時，為柏鉅公司不法利益，違背買賣契約之約定
    ，致生損害光電公司，而涉犯背信犯行。並未提及繆秀義對
    於繆竹怡此部分背信犯行，有何犯意聯絡及行為分擔。又系
    爭刑事判決理由欄業已記載：由中華不動產鑑定中心股份有
    限公司於八十七年十一月十日就位於臺北市○○區○○段四
    小段之光電廠辦大樓進行估價，鑑價結果認為估價金額十三
    億三千九百０二萬四千零七十二元，因此，被告繆竹怡背信
    犯行，應僅止於未依約解約、沒收定金或請求遲延利息，及
    未依約收足款項即辦理過戶，至於過戶後柏鉅公司如何處分
    及獲利，則與被告繆竹怡上開犯行無關，不能認為係屬背信
    犯行，是光電公司（原告）與柏鉅公司買賣標的之金額，與
    其他狀況類似之交易價格之間，並無明顯之差距，故就交易
    金額之部分，尚無證據可以認為被告繆竹怡將光電公司之利
    益掏空至柏鉅公司，是公訴意旨就此部分認為柏鉅公司因此
    獲得三層樓層利益之掏空行為，尚有誤會，併此說明等語（
    系爭刑事判決第七一至七三頁，系爭刑事判決理由欄第二、
    （八）、點）。由系爭刑事判決所認定之此部分犯罪事實
    以觀，柏鉅公司將光電大樓第八層出售予新力美公司之部分
    ，與被告繆竹怡背信犯行無關，從而，原告主張繆竹怡「實
    質掌控」新力美公司，或繆秀義、繆琪擔任新力美公司董事
    等情，縱屬實在，亦難認為繆秀義係經刑事判決所認定之共
    同侵權行為人，或新力美公司係依民法應負賠償責任之人。
    參以首開說明，原告對於新力美公司、繆秀義提起本件刑事
    附帶民事訴訟，即非合法。縱經本院刑事庭誤以裁定移送民
    事庭，本院仍應以該訴不合法而裁定駁回原告此部分訴訟。
    原告之訴既經駁回，其假執行之聲請即失所附麗，應併予駁
    回。
三、依民事訴訟法第二百四十九條第一項第六款、第九十五條、
    第七十八條，裁定如主文。
中    華    民    國   100    年    3     月    28    日
                  民事第二庭    法  官  高偉文
以上正本係照原本作成。
如不服本裁定應於送達後10日內向本院提出抗告狀，並繳納抗告
費新臺幣1,000元。
中    華    民    國   100    年    3     月    28    日
                                書記官  駱俊勳